臺灣新北地方法院刑事判決
111年度審訴字第559號
公  訴  人  臺灣新北地方檢察署檢察官
被      告  周耀祖


選任辯護人  張立達律師                        
被      告  胡瑞文


上列被告等因妨害自由等案件，經檢察官提起公訴（110年度少
連偵字第270號），被告等於準備程序中就被訴事實為有罪之陳
述，本院裁定進行簡式審判程序，茲判決如下：
    主  文
丙○○犯在公共場所聚集三人以上下手實施強暴罪，處有期徒刑陸
月，如易科罰金，以新臺幣壹仟元折算壹日。
乙○○犯意圖供行使之用而攜帶兇器在公共場所聚集三人以上下手
實施強暴罪，處有期徒刑陸月，如易科罰金，以新臺幣壹仟元折
算壹日。
    事  實
一、丙○○、乙○○、少年李○辰（民國92年10月生，真實姓名年籍
    詳卷，所涉妨害自由部分，另由本院少年法庭審理）因少年
    李○辰與丁○○之友人林暉恩發生糾紛，詎丙○○、乙○○、少年
    李○辰及真實姓名年籍不詳綽號「芭樂」之成年男子竟共同
    基於非法剝奪他人行動自由、妨害秩序之犯意聯絡，於110年
    3月14日21時40分許，由「芭樂」駕駛車牌號碼000-0000號
    租賃小客車並搭載丙○○、乙○○、少年李○辰至屬公共場所之
    新北市○○區○○街000巷0號前，由丙○○、乙○○、少年李○辰下
    車，將丁○○強押上車載往臺北市外雙溪，並與「芭樂」4人
    在車內及臺北市外雙溪山上某處，由乙○○持刀、少年李○辰
    持球棒，並以徒手等方式毆打丁○○，致丁○○受有傷害（所涉
    傷害部分，未據告訴），丙○○、乙○○、少年李○辰並持丁○○
    手機撥打電話予林暉恩，詢問林暉恩是否要將丁○○帶走，然
    林暉恩並未回應，丙○○等4人遂將丁○○棄置於臺北市○○區○○
    路00號東吳大學附近，以此強暴方式剝奪丁○○之行動自由。
    嗣丁○○報警處理，為警循線查悉上情。
二、案經新北市政府警察局海山分局報告臺灣新北地方檢察署檢
    察官偵查起訴。
    理  由
一、按除被告所犯為死刑、無期徒刑、最輕本刑為3 年以上有期
    徒刑之罪或高等法院管轄第一審案件者外，於第一次審判期
    日前之準備程序進行中，被告先就被訴事實為有罪之陳述時
    ，審判長得告知被告簡式審判程序之旨，並聽取當事人、代
    理人、辯護人及輔佐人之意見後，裁定進行簡式審判程序，
    刑事訴訟法第273 條之1 第1 項定有明文。本件被告二人所
    犯係死刑、無期徒刑、最輕本刑為3 年以上有期徒刑以外之
    罪，其於準備程序中就被訴事實為有罪之陳述，經本院告知
    簡式審判程序之旨，並聽取公訴人及被告二人之意見後，認
    宜進行簡式審判程序，爰依上開規定裁定行簡式審判程序。
二、上揭事實，業據被告二人於本院準備程序及審理時均坦承不
    諱，核與被害人丁○○、證人即少年李○辰、證人林暉恩於警
    詢、偵查中之指述、證述情節相符，並有監視錄影畫面擷取
    照片、手機翻拍照片、新泰綜合醫院診斷證明書附卷可稽，
    被告二人犯行堪予認定。
三、論罪科刑：
（一）按刑法第150 條係以在公共場所或公眾得出入之場所有「
      聚集」之行為為構成要件，亦即行為不論其在何處、以何
      種聯絡方式（包括社群通訊軟體）聚集，其係在遠端或當
      場為之，均為本條之聚集行為，且包括自動與被動聚集之
      情形，亦不論是否係事前約定或臨時起意者均屬之，且聚
      集之人數明定為三人以上，而不受限於須隨時可以增加之
      情形，乃因上開行為對於社會治安與秩序，均易造成危害
      ；本罪之成立，客觀上係三人以上，在公共場所或公眾得
      出入之場所聚集，進而實行強暴或脅迫（例如：鬥毆、毀
      損或恐嚇等行為），不論是對於特定人或不特定人為之，
      已造成公眾或他人之危害、恐懼不安，且行為人主觀上就
      此有所認識而仍為本罪構成要件之行為者，即該當本罪之
      構成要件（刑法第150條修正理由參照）。查被告二人與
      少年李○辰及真實姓名年籍不詳綽號「芭樂」之成年男子
      共同至新北市○○區○○街000巷0號前強押被害人上車載往臺
      北市外雙溪，案發現場為不特定人得以自由出入之街道上
      ，渠等所為已危害安寧且造成路過之民眾恐慌不安，並以
      此強暴方式剝奪告訴人之行動自由，已可認渠等於聚集過
      程中，主觀上已有對他人施以強暴之認識及故意甚明。又
      被告乙○○持刀毆打被害人，劃傷被害人手部，此據被告乙○○於警詢時供述明確（見偵查卷第17頁），顯見刀刃鋒利
      ，具相當殺傷力，足以對人之生命、身體造成威脅，顯為
      具有危險性之兇器無疑。
（二）是核被告丙○○所為，係犯刑法第150 條第1 項後段之在公
      共場所聚集三人以上下手實施強暴罪及同法第302 條第1 
      項之剝奪他人行動自由罪；被告乙○○所為，係犯刑法第15
      0 條第2 項第1 款、第1 項後段之意圖供行使之用而攜帶
      兇器在公共場所聚集三人以上下手實施強暴罪及同法第30
      2 條第1 項之剝奪他人行動自由罪（起訴書犯罪事實欄已
      載明持刀毆打丁○○之行為明確，然認被告乙○○上開犯行應
      依刑法第150條第1項後段之妨害秩序罪處斷，自有未洽，
      惟起訴之基本社會事實同一，本院自得依法變更起訴法條
      ）。被告二人與少年李○辰及「芭樂」就上開犯行間，有
      犯意聯絡及行為分擔，應論以共同正犯，至刑法條文有「
      結夥三人以上」者，其主文之記載並無加列「共同」之必
      要（最高法院79年度台上字第4231號判決意旨參照）。又
      刑法第150 條第1 項規定：「在公共場所或公眾得出入之
      場所聚集三人以上，施強暴脅迫者，在場助勢之人，處1 
      年以下有期徒刑、拘役或10萬元以下罰金；首謀及下手實
      施者，處6 月以上5 年以下有期徒刑」；同條第2 項則規
      定：「犯前項之罪，而有下列情形之一者，得加重其刑至
      2 分之1 ：一、意圖供行使之用而攜帶兇器或其他危險物
      品犯之。二、因而致生公眾或交通往來之危險」，該規定
      係就犯罪類型變更之個別犯罪行為得裁量予以加重，成為
      另一獨立之罪名（尚非概括性之規定，即非所有罪名均一
      體適用），屬於刑法分則加重之性質，惟依上述規定，係
      稱「得加重…」，而非「加重…」或「應加重…」，故法院
      對於行為人所犯刑法第150 條第2 項第1 款、第1 項後段
      之行為，是否加重其刑，即有自由裁量之權。而本院審酌
      全案實施強暴過程時間非長，被害人所受傷勢非重，實施
      手段確尚知節制，被害人亦未提出傷害之告訴，本件被告
      乙○○所犯情節侵害社會秩序安全，並無嚴重或擴大現象，
      本院認為尚無予以加重其刑之必要，又上開規定係就犯罪
      類型變更之個別犯罪行為得裁量予以加重，成為另一獨立
      之罪名，屬於刑法分則加重之性質，惟本院經裁量後未依
      該項規定加重，其法定最輕本刑及最重本刑則不予變動，
      如宣告6 月以下有期徒刑，自仍符合刑法第41條第1 項前
      段所規定得易科罰金之要件。另被告二人係成年人，與少
      年李○辰共犯本案，然被告丙○○於本院準備程序時供稱不
      知道李○辰是少年，伊只是跟李○辰的朋友的朋友打球認識
      等語（見本院卷第65頁），被告乙○○於本院審理時供稱與
      李○辰是在臉書認識，後來透過朋友見面，認識時間不久
      ，且李○辰實際上在從事冷氣工工作，並不知悉李○辰當時
      是少年等語（見本院卷第76頁），卷內復無證據足佐被告
      二人對共犯李○辰於案發時為少年一情有所認識，自均無
      從依兒童及少年福利與權益保障法第112 條第1 項前段之
      規定加重其刑。再被告二人均係以一行為觸犯上開二罪名
      ，均為想像競合犯，應依刑法第55條之規定，分別從一重
      之在公共場所聚集三人以上下手實施強暴罪、意圖供行使
      之用而攜帶兇器在公共場所聚集三人以上下手實施強暴罪
      處斷。爰審酌被告二人不思理性解決紛爭，率為本件剝奪
      他人之行動自由，妨害社會秩序安寧，所為應予非難，暨
      衡渠等素行、犯罪之動機、目的、手段，以及被告丙○○已
      與被害人達成和解之犯後態度等一切情狀，分別量處如主
      文所示之刑，及均諭知易科罰金之折算標準，以資懲儆。
      至被告乙○○持以毆打被害人所用之刀已丟棄，此據被告於
      警詢時供述明確（見偵查卷第17頁），為免日後執行困難
      ，爰不予宣告沒收。
據上論斷，應依刑事訴訟法第273 條之1 第1 項、第299 條第1
項前段，刑法第28條、第150 條第1 項後段、第2 項第1 款、第
302條第1項、第55條、第41條第1 項前段，判決如主文。
本案經檢察官甲○○提起公訴，檢察官陳漢章到庭執行職務。
中　　華　　民　　國　　111 　年　　7 　　月　　28　　日
                  刑事第二十四庭  法  官  徐子涵
上列正本證明與原本無異。
如不服本判決，應於判決送達後20日內敘明上訴理由，向本院提
出上訴狀 (應附繕本) ，上訴於臺灣高等法院。其未敘述上訴理
由者，應於上訴期間屆滿後20日內向本院補提理由書「切勿逕送
上級法院」。
                                  書記官　游士霈
中　　華　　民　　國　　111 　年　　7 　　月　　28　　日
附錄本案論罪科刑法條全文：
中華民國刑法第150條
在公共場所或公眾得出入之場所聚集三人以上，施強暴脅迫者，
在場助勢之人，處1年以下有期徒刑、拘役或10萬元以下罰金；
首謀及下手實施者，處6月以上5年以下有期徒刑。
犯前項之罪，而有下列情形之一者，得加重其刑至二分之一：
一、意圖供行使之用而攜帶兇器或其他危險物品犯之。
二、因而致生公眾或交通往來之危險。
中華民國刑法第302條
（剝奪他人行動自由罪）
私行拘禁或以其他非法方法，剝奪人之行動自由者，處 5 年以
下有期徒刑、拘役或 9 千元以下罰金。
因而致人於死者，處無期徒刑或 7 年以上有期徒刑，致重傷者
，處 3 年以上 10 年以下有期徒刑。
第 1 項之未遂犯罰之。